【裁判字號】    96,易,2954
【裁判日期】    970408
【裁判案由】    違反商標法
【裁判全文】
臺灣高雄地方法院刑事判決              96年度易字第2954號
公  訴  人  臺灣高雄地方法院檢察署檢察官
被      告  乙○○
            己○○
上  一  人
選任辯護人  陳惠律師
上列被告因違反商標法案件，經檢察官提起公訴（96年度偵字第
10641號），本院判決如下：
    主  文
乙○○、己○○共同犯商標法第八十二條之非法販賣侵害商標權
之商品罪，均處有期徒刑陸月，如易科罰金，均以新台幣壹仟元
折算壹日，均減為有期徒刑參月，如易科罰金，均以新台幣壹仟
元折算壹日；扣案如附表二所示之物，均沒收。
    事  實
一、乙○○、己○○係址設高雄市左營區○○○路345 巷10號「
    三合成商號」之負責人，渠等均明知如附表一所示之「雙龍
    圖」、「甲○○○」、「甲○○○及圖」、「玉山」、「Th
    e Famous Grouse 」、「The Famous Grouse 及圖」、「長
    壽及圖」及「Johnnie Walker約翰走路」等商標，係「甲○○○實業股份有限公司」（下稱甲○○○公司）、「台灣菸
    酒股份有限公司」（下稱台灣菸酒公司）、「英商高地蒸餾
    酒製造廠廠牌有限公司」（下稱高地公司）及「荷蘭迪吉歐
    標章公司」（下稱迪吉歐公司）分別向經濟部智慧財產局申
    請註冊並取得商標專用權，指定使用於如附表一所示之專用
    商品，專用期間如附表一所示，且均於商標專用期間內（相
    關商標圖樣、專用期限、註冊號碼、商標權人及專用商品均
    詳如附表一所示），未經甲○○○、台灣菸酒公司、高地公
    司及迪吉歐公司之同意或授權，不得於同一或類似商品使用
    相同或近似之商標圖樣；竟共同基於販賣仿冒商標商品之犯
    意聯絡，於民國95年11月間某日起至96年1 月23日止，以如
    附表二所示之販入價格，向真實姓名年籍不詳自稱「林永鑫
    」之成年男子購入不詳數量之仿冒菸酒後，即陳列於上開商
    號內，並以如附表二所示之販出價格出售予不特定人牟利。
    嗣於96年1 月24日下午5 時許，為警持搜索票會同高雄市政
    府財政局菸酒查緝小組人員，至上開商號及己○○所承租位
    於高雄市○○區○○路97巷7 號之倉庫執行搜索查獲，並當
    場扣得如附表二所示數量之仿冒商標菸酒，始查知上情。
二、案經台灣菸酒公司、甲○○○及高地公司訴請高雄市政府警
    察局移請臺灣高雄地方法院檢察署檢察官偵查起訴。
    理  由
一、證據能力之判斷：
    1.按被告以外之人於審判外之言詞或書面陳述，除法律有規
      定者外，不得作為證據，刑事訴訟法第159 條第1 項固定
      有明文。惟按被告以外之人於審判外之陳述，雖不符前4
      條之規定，而經當事人於審判程序同意作為證據，法院審
      酌該言詞陳述或書面陳述作成時之情況，認為適當者，亦
      得為證據；當事人、代理人或辯護人於法院調查證據時，
      知有第159 條第1 項不得為證據之情形，而未於言詞辯論
      終結前聲明異議者，視為有前項之同意，亦為同法第159
      條之5 第1 項、第2 項所明文規定。
    2.查本件判決引為證據資料，其屬於被告以外之人於審判外
      之言詞、書面陳述者，均於調查證據程序經審判長提示並
      告以要旨後，被告乙○○、己○○、被告己○○之辯護人
      及檢察官均知悉該等證據係被告以外之人於審判外之陳述
      ，而均未於言詞辯論終結前表示異議（參見本院卷第185
      至195 頁），本院審酌上開證據作成時之情況，認為適當
      ，依刑事訴訟法第159 條之5 第1 項、第2 項規定，均應
      有證據能力。
二、事實之認定：
    訊據被告乙○○、己○○固均坦承購入如附表二所示之仿冒
    商標菸酒並擺放於渠等所經營之「三合成商號」內以出售予
    不特地人之事實，惟均矢口否認有何違反商標法之犯行，被
    告乙○○辯稱：伊與己○○合夥經營「三合成商號」，但伊
    只有出資金，實際經營者係己○○，該店所有進、出貨都是
    己○○負責，伊均不清楚，也不知道扣案菸酒係仿冒菸酒云
    云；被告己○○辯稱：自稱「林永鑫」之男子要賣菸酒予伊
    時，該男子有拿向酒商購買此批菸酒之三聯單發票予伊看，
    因為當時快過年，大家都在截貨，而該男子要賣予伊的菸酒
    也與市價差不多，所以伊並未懷疑是假菸酒，才會向該男子
    購買云云。經查：
    (一)被告乙○○、己○○係址設高雄市左營區○○○路345 巷
      10號「三合成商號」之負責人，渠等二人於95年11月間某
      日起至96年1 月23日止，確以如附表二所示之販入價格，
      向真實姓名年籍不詳自稱「林永鑫」之成年男子購得不詳
      數量之菸酒後，陳列於上開商號內，並以如附表二所示之
      販出價格出售予不特定人；嗣於96年1 月24日下午5 時許
      ，為警持搜索票會同高雄市政府財政局菸酒查緝小組人員
      ，至上開商號及被告己○○所承租位於高雄市○○區○○
      路97巷7 號之倉庫執行搜索查獲，並當場扣得如附表二所
      示數量之菸酒等情，業據證人即本件查獲員警丙○○於本
      院審理中結證明確（參見本院卷第136 至141 頁），核與
      證人即會同查獲本件之高雄市政府財政局菸酒查緝小組人
      員丁○○於本院審理中所結證之情節一致（參見本院卷第
      141 至144 頁），並有如附表二所示之扣案菸酒可佐，亦
      有搜索票影本2 紙（參見警卷第29、30頁）、搜索扣押筆
      錄暨扣押物品目錄表2 份（參見警卷第31至38、41至48頁
      ）、高雄市政府點收違反菸酒管理法案緝獲物品收據4 紙
      （參見警卷第51至54頁）、查獲現場暨扣案物品照片6 幀
      （參見偵卷第5 至7 頁）在卷可稽，復為被告二人於本院
      審理中所不爭執（參見本院卷第33、34頁），均堪認定確
      屬實情。
    (二)扣案如附表二所示之菸酒，各係甲○○○公司、台灣菸酒
      公司、高地公司及迪吉歐公司等分別向經濟部智慧財產局
      申請註冊並取得商標專用權，指定使用於如附表一所示之
      專用商品，專用期間如附表一所示，且均於商標專用期間
      內，亦均屬未獲甲○○○、台灣菸酒公司、高地公司及迪
      吉歐公司之同意或授權使用於同一或類似商品、相同或近
      似商標圖樣之仿冒商品乙節，業據證人即台灣菸酒公司人
      員戊○○、證人即甲○○○公司人員庚○○、證人即高地
      公司代理人董浩雲於警詢中證述綦詳（參見警卷第17至28
      頁），並有中華民國商標註冊證共12份（關於台灣菸酒公
      司部分，參見警卷第64至72頁；關於甲○○○公司部分，
      參見警卷第82至89頁；關於高地公司部分，參見警卷第98
      至101 頁）、經濟部智慧財產局商標資料1 紙（即關於迪
      吉歐公司部分，參見偵卷第106 頁）在卷可據，亦有台灣
      菸酒公司內埔菸廠96年1 月29日台菸酒內菸品字第096000
      0489號函1 份（即關於如附表二編號12所示長壽香煙部分
      ，參見警卷第78頁）、台灣菸酒公司隆田酒廠96年1 月24
      日台菸酒隆酒政字第0960000232號、96年2 月1 日台菸酒
      隆酒政字第0960000314號函暨所附試驗報告書共2 份（即
      關於如附表二編號9 所示玉山高梁酒部分，參見警卷第79
      、80、117 、118 頁）、甲○○○檢驗報告書6 紙（即關
      於如附表二編號1 至8 所示金門高梁酒部分，參見警卷第
      90至95頁）、寰盛洋酒股份有限公司問題酒回覆函1 份（
      即關於如附表二編號10所示威雀威士忌部分，參見警卷第
      105 至116 頁）、香港商浤豐洋酒股份有限公司台北分公
      司96年2 月8 日96（浤）函字第07-01-2 號函暨所附台灣
      菸酒公司酒研究所化驗報告書1 份（即關於如附表二編號
      11 所 示約翰走路12年黑牌威士忌部分，參見警卷第119
      、120 頁）附卷可考，足證如附表二所示之扣案菸酒悉屬
      仿冒商標之商品無疑。
    (三)至被告乙○○於本院審理中雖辯稱：伊雖與己○○合夥經
      營「三合成商號」，但伊只有出資金，實際經營者係己○○，伊對於該店之進、出貨情形均不清楚云云，並提出診
      斷證明書1 紙為證；另證人己○○於本院審理中亦證稱：
      「三合成商號」店內之事務均係由伊管理云云。惟查，自
      稱「林永鑫」之成年男子欲將扣案之仿冒菸酒販賣予被告
      二人所經營之「三合成商號」時，被告己○○確有向被告
      乙○○告知此事乙節，業據被告乙○○於本院審理中自承
      ：己○○要向「林永鑫」購買扣案菸酒時，有向伊表示跟
      「林永鑫」買較為便宜等語無訛（參見本院卷第197 頁）
      ，已足見被告乙○○對於其與被告己○○所共同經營之「
      三合成商號」欲向自稱「林永鑫」之成年男子販入扣案仿
      冒菸酒乙節，並非全然毫無知悉；參以被告乙○○於警詢
      中對於向自稱「林永鑫」之成年男子販入及其後售出扣案
      仿冒菸酒之價格、數量及日期等節均答之甚詳（參見警卷
      第13、14頁），且於警詢及偵查中亦供承其曾與該自稱「
      林永鑫」之成年男子數次見面，甚且對於該男子之特徵亦
      描述詳細（參見警卷第15頁、偵卷第12、13、93頁），並
      佐以證人己○○於本院審理中結證稱：伊與乙○○係男女
      朋友關係，亦係合夥關係，伊與乙○○各出資一半，商店
      是以乙○○之名義登記，因為以乙○○之名義較好申請，
      且伊對此方面之事情也不熟，而乙○○以前是販賣米酒等
      語（參見本院卷第164 頁），足徵被告乙○○對於其與被
      告己○○所共同經營之「三合成商號」向自稱「林永鑫」
      之成年男子購入扣案菸酒乙事確實知情且亦有參與乙情，
      甚為顯然。從而，被告乙○○前揭辯詞，無非事後卸責之
      詞，尚無足採；另證人己○○前揭證述，亦係維護被告乙○○之詞，自非可採信。
    (四)又被告二人於本院審理中雖均辯稱：因「林永鑫」有向伊
      等出示其向酒商購入該批菸酒之發票，故伊等並不知道向
      「林永鑫」所販入之扣案菸酒均係仿冒菸酒云云，並提出
      「林永鑫」之名片1 紙為憑。惟查：
      1.被告乙○○於本院審理中既自承：伊於經營「三合成商
        號」前係在維士比公司之經銷商擔任外務人員，工作內
        容係負責送貨，貨物內容包括高梁酒，伊一直做到94年
        間，共做了10至20年等語（參見本院卷第196 、197 頁
        ），另被告己○○於本院審理中亦自承：伊係屬於中盤
        商，原是向久久商行進貨，販賣對象係小吃部、雜貨店
        及麵攤等語（參見本院卷第198 頁），已足見被告二人
        並非初次接觸菸酒買賣生意，且渠等販售之主要對象既
        係小吃部、雜貨店及麵攤，並非個人，亦可徵渠等平日
        所售出之菸酒數量應較一般零售商店為多，衡諸常情，
        渠等對於所購入之菸酒是否為仿冒菸酒之辨識能力應較
        一般消費者為高，則渠等率稱對於所購入之扣案菸酒係
        仿冒菸酒一節毫無所悉云云，是否堪值採信，已非無疑
        。至被告二人於本院審理中始終辯稱係因自稱「林永鑫
        」之成年男子出示其向酒商購買扣案菸酒之發票，始未
        懷疑扣案菸酒係仿冒菸酒云云；然被告二人自警詢、偵
        查以迄本院審理中，均未能就此提出任何證據以資證明
        （例如該自稱「林永鑫」之成年男子所提出之發票原本
        、影本等類此足以證明扣案菸酒確具合法來源之證明文
        件、渠等二人向自稱「林永鑫」之成年男子購入扣案菸
        酒之發票、進貨憑證或類此之證明文件），甚且就該男
        子之真實姓名、年籍、地址、聯絡電話及所屬公司等節
        ，亦均無所悉，則渠等此部分所述是否確屬實情，亦顯
        非無疑。
      2.再者，如附表二編號1 所示之金門高梁酒58度0.3 公升
        每瓶之批發價為新台幣（下同）180 至185 元間（被告
        己○○自承每瓶之販入價格為165 元）、如附表二編號
        2 所示之金門高梁酒58度0.6 公升每瓶之批發價為330
        元（被告己○○自承每瓶之販入價格為320 元）、如附
        表二編號3 所示之金門高梁酒58度0.75公升每瓶之批發
        價為465 至470 元間（被告己○○自承每瓶之販入價格
        為430 元）、如附表二編號4 所示之金門高梁酒38度0.
        3 公升每瓶之批發價為180 至185 元間（被告己○○自
        承每瓶之販入價格為165 元）、如附表二編號5 所示之
        金門高梁酒38度0.6 公升每瓶之批發價為330 元（被告
        己○○自承每瓶之販入價格為320 元）、如附表二編號
        6 所示之金門高梁酒38度0.75公升每瓶之批發價為465
        至470 元間（被告己○○自承每瓶之販入價格為430 元
        ）、如附表二編號7 所示之金門高梁酒58度95年春節配
        售酒每瓶之批發價為650 元（被告己○○自承每瓶之販
        入價格為650 元）、如附表二編號8 所示之金門高梁酒
        58度94年端午節配售酒每瓶之批發價為650 元（被告己○○自承每瓶之販入價格為430 元）、如附表二編號12
        所示之黃色硬盒長壽香煙每條之批發價為372 元（被告
        己○○自承每條之販入價格為368 元）等情，業據證人
        戊○○、庚○○於本院審理中結證無訛（證人戊○○部
        分參見本院卷第146 、147 頁；證人庚○○部分參見本
        院卷第187 頁；至被告己○○前揭自承販入扣案菸酒之
        價格則參見警卷第6 、7 頁），並有台灣菸酒公司產品
        價目表1 份（參見警卷第76、77頁）及證人庚○○提供
        之報價單1 紙（參見本院卷第202 頁）附卷可佐，顯見
        被告二人販入扣案菸酒之價格多較坊間一般批發價格為
        低，則被告二人既對於交易對象「林永鑫」之真實姓名
        、年籍、所屬公司及相關背景等個人資料均無所悉，卻
        貿然以總價約33萬元（參見本院卷第199 頁）之非微金
        額購入如附表二所示之大量菸酒，且均係以較市場批發
        價為低之價格購入，足見渠等主觀上對於該等菸酒並非
        係透過合法來源授權而取得之商品一節，理應有相當認
        識；況被告二人既欲購入大量菸酒以販售予不特定人，
        如恐渠等向自稱「林永鑫」之男子所購入之菸酒係仿冒
        菸酒，渠等所為僅需取數瓶酒品或數包香菸委由菸酒公
        司鑑定真偽後再向「林永鑫」購買即可，然渠等竟捨此
        而不為，率爾以高價購入如附表二所示之大量菸酒，渠
        等所為亦顯然有悖交易常情，益徵渠等二人前揭所辯云
        云，要屬臨訟卸責之詞，實無足採。
      (五)復按所謂販賣行為，並不以販入之後復行賣出為要件，
        祇要以營利為目的，將禁藥購入或賣出，有一於此，其
        犯罪即為完成（最高法院67年台上字第2500號判例意旨
        參照）。查本件被告乙○○、己○○既均自承購入如附
        表二所示之扣案菸酒係為販賣予不特定人以牟利乙情（
        參見警卷第7 、13頁），是縱被告二人所販入如附表二
        所示之仿冒菸酒於尚未出售之際即遭警查獲，然揆諸前
        揭說明，被告二人販入扣案菸酒之行為仍已足該當販賣
        之構成要件，應無疑問。
      (六)綜上所述，本件事證明確，被告乙○○、己○○前揭共
        同違反商標法之犯行，均堪予認定，均應依法論罪科刑
        。
三、論罪與科刑：
    核被告二人所為，均係違反商標法第82條、第81條第1 款之
    非法販賣侵害商標權之商品罪。被告二人意圖販賣而陳列侵
    害商標權商品之低度行為，均應為販賣之高度行為所吸收，
    均不另論罪。又被告二人就前揭違反商標法之犯行，有犯意
    聯絡及行為分擔，均應論以共同正犯。再被告二人同時販賣
    如附表二所示仿冒商標商品之行為，係同時侵害數個商標專
    用權人之法益，乃一行為觸犯數罪名，為同種想像競合犯，
    應依刑法第55條之規定從一重處斷。爰審酌商標具有辨識商
    品來源之功用，企業經營者通常需經過相當時間並投入大量
    資金於商品之行銷及品質之改良，各該商標始能具有代表一
    定品質之效，詎被告二人為貪圖小利，竟販賣品質低劣之仿
    冒菸酒，不惟對商標專用權人之潛在市場利益造成非小侵害
    ，亦顯然有礙於公平交易秩序，復被告二人於犯後均否認犯
    行，狡詞卸責，實難見渠等確有悔意，惟念及渠等二人前均
    未曾受有期徒刑以上刑之宣告，有臺灣高等法院被告前案紀
    錄表2 份附卷可查，及考量渠等所販賣仿冒商標商品之數量
    、價值及獲利情形等一切情狀，各量處如主文所示之刑，並
    斟酌渠等二人之年齡、職業、學歷及家庭經濟狀況等節，均
    諭知以1,000 元折算1 日之易科罰金折算標準，以資懲儆。
    末查，被告二人前揭犯罪時間係於95年11月間起至96年1 月
    23日止，而於被告二人犯罪後，中華民國96年罪犯減刑條例
    業於96年6 月15日經立法院三讀通過，並經總統府公布生效
    ，則被告二人之犯罪時點既在96年4 月24日之前，且渠等所
    犯之罪核與中華民國96年罪犯減刑條例第2 條第1 項之規定
    相符，復無同條例第3 條之除外情事存在，自應依該條例第
    2 條第1 項第3 款、第7 條之規定，均減其宣告刑二分之一
    ，並依法諭知渠等宣告刑及減得之刑。至扣案如附表二所示
    之物品，均係被告二人共同犯商標法第82條所販賣之物，應
    依同法第83條之規定，不問屬於犯人與否，均併予宣告沒收
    。
四、退併辦部分 (臺灣屏東地方法院檢察署97年度偵字第1646號
    ) ：
    (一)移送併辦意旨略以：被告乙○○於95年8 、9 月間，在屏
      東縣恆春鎮○○里○○路104 號，販賣仿冒「金門」及「
      雙龍設計圖」商標之金門高梁酒予另案被告許榮松，而被
      告乙○○此部分違反商標法之犯行，與前經論罪科刑部分
      係屬實質上之同一案件，為起訴效力所及，應依法併案審
      理等語。
    (二)惟查，被告乙○○本案違反商標法犯行之時間係自95年11
      月間起至96年1 月23日止，其販賣仿冒菸酒之地點係址設
      高雄市左營區○○○路345 巷10號之「三合成商號」，且
      係與被告己○○共同販賣，至檢察官前揭移送併辦部分，
      被告乙○○違反商標法犯行之時間則係95年8 、9 月間，
      販賣之地點係屏東縣恆春鎮○○里○○路104 號，且係被
      告乙○○個人所販賣，是被告乙○○前揭二次違反商標法
      之犯行，其犯罪之時間相距超過2 月，且犯罪地點及經營
      方式、規模等節亦均顯然有異，即無從逕予認定其前揭二
      次違反商標法之犯行均係基於同一販賣仿冒商標商品之犯
      意所為，自應一罪一罰。從而，上開移送併辦部分，尚不
      能認係本件起訴效力所及，本院自無從併予審理，而應退
      由檢察官另行依法處理。
據上論斷，應依刑事訴訟法第299 條第1 項前段，商標法第82條
、第83條，刑法第11條、第28條、第55條、第41條第1 項前段，
中華民國96年罪犯減刑條例第2 條第1 項第3 款、第7 條，判決
如主文。
本案經檢察官李佳韻到庭執行職務。
中    華    民    國    97    年    4     月     8    日
                  刑事第八庭  審判長法  官  李璧君
                                    法  官  曾鈴
                                    法  官  陳振嘉
以上正本證明與原本無異。
如不服本判決應於收受本判決後10日內向本院提出上訴書狀，並
應敘述具體理由，如未敘述上訴理由者，應於上訴期間屆滿後20
日內補提理由書狀於本院（均須按他造當事人之人數附繕本）「
切勿逕送上級法院」。
中    華    民    國    97    年    4     月    8     日
                                    書記官  顏宗貝
附錄本案論罪科刑法條
商標法第82條
明知為前條商品而販賣、意圖販賣而陳列、輸出或輸入者，處1
年以下有期徒刑、拘役或科或併科新臺幣50,000元以下罰金。
附表二
 ┌──┬────────┬────┬────┬─────┐
 │編號│扣案仿冒商品名稱│販入價格│販出價格│查獲數量  │
 ├──┼────────┼────┼────┼─────┤
 │ 1  │金門高梁酒58度  │165元   │190元   │760瓶     │
 │    │0.3公升         │        │        │          │
 ├──┼────────┼────┼────┼─────┤
 │ 2  │金門高梁酒58度  │320元   │350元   │399瓶     │
 │    │0.6公升         │        │        │          │
 ├──┼────────┼────┼────┼─────┤
 │ 3  │金門高梁酒58度  │430元   │480元   │437瓶     │
 │    │0.75公升        │        │        │          │
 ├──┼────────┼────┼────┼─────┤
 │ 4  │金門高梁酒38度  │165元   │190元   │336瓶     │
 │    │0.3公升         │        │        │          │
 ├──┼────────┼────┼────┼─────┤
 │ 5  │金門高梁酒38度  │320元   │350元   │396瓶     │
 │    │0.6公升         │        │        │          │
 ├──┼────────┼────┼────┼─────┤
 │ 6  │金門高梁酒38度  │430元   │480元   │116瓶     │
 │    │0.75公升        │        │        │          │
 ├──┼────────┼────┼────┼─────┤
 │ 7  │金門高梁酒58度  │650元   │850元   │29瓶      │
 │    │95年春節配售酒  │        │        │          │
 ├──┼────────┼────┼────┼─────┤
 │ 8  │金門高梁酒58度  │430元   │600元   │78瓶      │
 │    │94年端午節配售酒│        │        │          │
 ├──┼────────┼────┼────┼─────┤
 │ 9  │玉山高梁酒54度  │126元   │140元   │129瓶     │
 │    │0.3公升         │        │        │          │
 ├──┼────────┼────┼────┼─────┤
 │ 10 │威雀威士忌12年  │590元   │650元   │3瓶       │
 │    │700cc           │        │        │          │
 ├──┼────────┼────┼────┼─────┤
 │ 11 │約翰走路12年黑牌│590元   │650元   │36瓶      │
 │    │威士忌700cc     │        │        │          │
 ├──┼────────┼────┼────┼─────┤
 │ 12 │長壽香菸（黃色硬│368元   │370元   │67條      │
 │    │盒）            │        │        │          │
 └──┴────────┴────┴────┴─────┘


司法院資訊處製作；財團法人民間司法改革基金會備份。
